【裁判字號】    98,抗,619
【裁判日期】    980724
【裁判案由】    發還擔保金
【裁判全文】
臺灣高等法院民事裁定                   98年度抗字第619號
抗  告  人  丙○○○
            乙○○
            丁○○
抗告人因與相對人戊○○等人間發還擔保金事件，對於中華民國
98年3月12日臺灣板橋地方法院97年度聲字第3489號所為裁定提
起抗告，本院裁定如下：
    主    文
原裁定廢棄。
抗告人之被繼承人呂中川於臺灣板橋地方法院九十一年度存字第
六二號提存事件所提存之擔保金新臺幣肆拾萬元准予返還。
聲請及抗告訴訟費用由相對人負擔。
    理    由
一、按訴訟終結後，供擔保人證明已定20日以上之期間，催告受
    擔保利益人行使權利而未行使，或法院依供擔保人之聲請，
    通知受擔保利益人於一定期間內行使權利並向法院為行使權
    利之證明而未證明者，法院應依供擔保人之聲請，以裁定命
    返還其提存物或保證書，民事訴訟法第104條第1項第3款定
    有明文。依同法第106條規定，上開有關供訴訟費用擔保之
    規定，於因假扣押供擔保之情形準用之。是其所謂之「訴訟
    終結」，係指依假扣押所保全之請求提起之本案訴訟終結；
    如供擔保人未提起本案訴訟時，則指假扣押裁定及假扣押執
    行程序均不存在者而言。最高法院92年度台抗字第19號裁判
    見解亦同，可資參照。
二、抗告人於原法院聲請意旨略以：抗告人之被繼承人呂中川與
    相對人間因侵權行為損害賠償事件，前依原法院90年度裁全
    字第10398號民事裁定，提供新臺幣（下同）40萬元為擔保
    物，聲請就相對人之財產予以假扣押在案。嗣抗告人之被繼
    承人呂中川與相對人間之本案訴訟已判決確定，且已於訴訟
    終結後定20日以上期間催告相對人行使權利而未行使，為此
    提出原法院90年度裁全字第10398號民事裁定、91年度存字
    第62號提存書等影本各1件為證，依民事訴訟法第104條第1
    項第3款規定，聲請發還擔保金等語。
三、查本件抗告人之被繼承人呂中川為保全其對於相對人之精神
    慰藉金新台幣（下同）120萬元之債權聲請假扣押，經原法
    院於民國90年12月26日以90年度裁全字第10398號裁定准呂
    中川以40萬元為相對人供擔保後，得對於相對人之財產，在
    120萬元之範圍內，予以假扣押。呂中川嗣於91年1月4日向
    原法院提存所提存40萬元（91年度存字第62號），並向原法
    院民事執行處聲請查封相對人辛○○、甲○○、庚○○之財
    產（91年度執全字第67號），但未聲請對己○○之財產為假
    扣押之強制執行。相對人辛○○、甲○○、庚○○嗣另提供
    120萬元之反擔保，撤銷假扣押之查封等情，有提存書、原
    法院假扣押裁定等影本附卷可稽（見原審卷第7至11頁），
    並經本院調取原法院90年度裁全字第10398號（91年度執全
    字第67號）假扣押卷宗（見該卷宗第82、139、161、172頁
    ）核閱無誤。抗告人之被繼承人呂中川提起本案訴訟請求賠
    償醫療費、殯葬費、扶養費及120萬元之慰藉金，業經原法
    院92年度訴字第2203號、本院94年度上字第372號判決除己
    ○○外之其餘相對人應連帶給付抗告人之被繼承人呂中川13
    8萬1,088元（其中慰藉金為60萬元）；原法院92年度訴字第
    2147號判決相對人己○○應給付抗告人之被繼承人呂中川11
    3萬3,869元確定（其中慰藉金為60萬元），有上開民事判決
    暨確定證明書等影本附卷可稽（見本院卷第13至44頁）。本
    件假扣押所保全之精神慰藉金債權並非獲全部勝訴判決確定
    ，且假扣押執行程序已不存在，應認本件已經「訴訟終結」
    。又呂中川於95年10月11日死亡，抗告人為其繼承人，有戶
    籍謄本附卷可稽（見原法院卷第28至30頁），是抗告人於訴
    訟終結後之96年9月5日聲請原法院以96年9月19日板院輔民
    寧96年度聲字第2359號函催告相對人行使權利，相對人均未
    提出行使權利之證明，亦經本院調取該案卷宗核閱無訛，抗
    告人依首揭規定請求返還擔保金，並無不合。原法院駁回抗
    告人之聲請，尚有未合。是抗告意旨指摘原裁定不當，求予
    廢棄，為有理由，爰將原裁定廢棄，改判如主文第二項所示
    。
四、據上論結，本件抗告為有理由，爰裁定如主文。
中    華    民    國    98    年    7     月    24    日
                    民事第十一庭
                        審判長法  官  鄭雅萍
                              法  官  蘇芹英
                              法  官  徐福晉
正本係照原本作成。
不得再抗告。
中    華    民    國    98    年    7     月    28    日
                              書記官  黃瑞芬


司法院資訊處製作；財團法人民間司法改革基金會備份。
